臺灣苗栗地方法院民事裁定
　　　　　                       　　111年度事聲字第19號
異  議  人  劉邦智  



上列當事人聲請支付命令事件，異議人對於本院司法事務官於民
國111年9月20日所為駁回異議人聲請撤銷本院87年度促字第9319
號支付命令確定證明書之民事裁定，提出異議，本院裁定如下：
    主  文
異議駁回。
    理  由
一、按當事人對於司法事務官處理事件所為之終局處分，得於處
    分送達後十日之不變期間內，以書狀向司法事務官提出異議
    。司法事務官認前項異議有理由時，應另為適當之處分；認
    異議為無理由者，應送請法院裁定之。法院認第一項之異議
    為有理由時，應為適當之裁定；認異議為無理由者，應以裁
    定駁回之，民事訴訟法第240條之4第1項本文、第2項、第3
    項分別定有明文。本件異議人就本院司法事務官於民國111 
    年9月20日以87年度促字第9319號所為駁回異議人聲請撤銷
    本院87年度促字第9319號支付命令(下稱系爭支付命令)之裁
    定，於同年月22日收受，並於同年9月29日對該裁定具狀提
    起本件異議（雖書寫「民事抗告狀」，經查詢旨在聲明異議
    ），司法事務官認其異議無理由而送請本院裁定，核與上開
    條文規定及意旨相符，先予敘明。
二、聲明異議意旨略以：本院111年6月20日苗院雅非平87促第9 
    319號函文知悉，87年度促字第9319號、90年度促字第6974 
    號支付命令卷均已因逾保存年限而銷燬，無從確認系爭支付
    命令是否業已合法送達，合先敘明。縱依本院民事書記官辦
    案進行簿載有系爭支付命令於87年10月23日交付送達之字樣
    ，亦無從判斷系爭送達是否交付異議人本人，或係交付異議
    人之同居人、或該處所之受雇員，均無從得知。且依異議人
    之勞保投保記錄，異議人自84年9月加保於位於台中之寳安
    實業社後，均留於台中工作，並先行居住於台中火車站附近
    ，後再變更戶籍地址至台中市○○區○○里○○街000 號5 樓為戶
    籍地，均未實際居住於苗栗縣○○市○○里○○路000號之地址處
    ，自無從收受送達系爭支付命令。此部分事實，除有前揭異
    議人之勞保投保記錄可證外，異議人並請求調閲異議人於87
    年1月1日至12月31日止之健保就醫紀錄，異議人均於台中縣
    、市就醫，未有苗栗地區就醫或住院紀錄等情，足證異議人
    主張未實際居住於苗栗縣○○市○○里○○路000號之地址，並已
    變更意思以台中地區為住所。原裁定僅憑原戶籍登記之資料
    ，而逕認為異議人之住所，並因而推論系爭支付命令經合法
    送達云云，顯有事實認定及法律適用之違誤。爰對本院書記
    官撤銷確定證明書之處分提出異議等語。
三、經查：
 　㈠依本院民事書記官辦案進行簿得知，系爭支付命令之債權人
     原為保證責任苗栗縣苗栗市信用合作社，其前向本院聲請
     核發支付命令，經本院於87年10月21日核發系爭支付命令
     ，系爭支付命令於同年10月23日送達債務人即異議人，並
     核發確定證明書在案。嗣異議人以送達不合法為由，聲請
     撤銷系爭支付命令確定證明書，經本院司法事務官於111年
     9月20日以87年促字第9319號民事裁定駁回其聲請，異議人
     不服該裁定，提出抗告，經詢問其旨在聲明異議等情，已
     據本院調取上開本院87年度促字第9319號民事卷宗(下稱促
     字卷，因原案卷已銷燬，故自異議人提出之民事聲明異議
     狀聲請撤銷支付命令確定證明書狀開始立案)等核閱無誤，
     合先敘明。
 　㈡按送達於應受送達人之住居所、事務所或營業所行之，民事
     訴訟法第136條第1項本文定有明文。又民法第20條第1項之
     規定，依一定事實，足認以久住之意思，住於一定之地域
     者，即為設定其住所於該地。顯見我國民法關於住所之設
     定，兼採主觀主義及客觀主義之精神，如當事人主觀上有
     久住一定地域之意思，客觀上亦有住於一定地域之事實，
     該一定之地域即為其住所。而住所雖不以戶籍登記為要件
     ，惟倘無客觀之事證足認當事人已久無居住該原登記戶籍
     之地域，並已變更意思以其他地域為住所者，戶籍登記之
     處所，仍非不得資為推定其住所之依據（最高法院100年度
     台上字第1373號判決意旨參照）。再依一定事實，足認以
     廢止之意思離去其住所者，即為廢止其住所，亦為民法第2
     4條所明定。
　 ㈢系爭支付命令之原卷宗因已逾保存期限而被銷毀，此有本院
     調案申請證明附於促字卷可憑（見促字卷第17頁），是本
     件已無從依原卷內資料判斷系爭支付命令實際送達之情形
     。惟依系爭支付命令所載異議人之住居所均為「苗栗縣○○
     市○○里○○路000號」（下稱系爭地址）。經本院向經濟部中
     部辦公室調閱聖羅蘭建設有限公司（下稱聖羅蘭公司）案
     卷知悉，異議人自83年3月31日起至84年3月31日以聖羅蘭
     公司為投保名稱加入勞工保險，而聖羅蘭公司自81年7月27
     日申請設立登記時之地址為「苗栗縣○○市○○里○○鄰○○街0巷
     00號」（異議人於87年2月25日前設籍地址），其中該公司
     之董事長劉袁桂嬌、董事劉興秀為異議人之母親、父親。
     嗣後聖羅蘭公司於86年12月4日將公司地址自「苗栗縣○○市
     ○○里00鄰○○街0巷00號」變更為「苗栗市○○里00鄰○○路000
     號」（異議人於87年2月25日至103年11月12日前設籍地址
     ）經濟部中部辦公室於92年11月25日經授中字第092348058
     0號函廢止該公司之登記，該公司的地址仍設「苗栗市○○里
     00鄰○○路000號」，是本院於87年10月21日核發系爭支付命
     令，於同年10月23日送達債務人即異議人設立之戶籍即中
     華路121號，同時是異議人之父母經營公司地址。另異議人
     之父劉興秀、母劉袁桂嬌即為該公司之董事、董事長，同
     時異議人之父劉興秀、聖羅蘭公司（法定代理人即為異議
     人之母親劉袁桂嬌）均同為債務人等情，以異議人為65年5
     月6日出生，於87年10月23日送達支付命令時，為22歲5個
     月之成年人，自能知悉其父母設立公司，且與父母聯繫，
     另債權人萬泰銀行持系爭支付命令向本院聲請換發債權憑
     證，經本院於91年12月31日以苗院月89執恭一四三七字第3
     4661號換發取得之債權憑證所載異議人之住居○○○○○○○路00
     0號地址，有該債權憑證在卷可稽。依合理之推論，可認系
     爭支付命令應係寄送至系爭地址對異議人、異議人之父親
     劉興秀、聖羅蘭公司法定代理人即異議人之母親劉袁桂嬌
     為送達，應為合法送達。
　㈣異議人雖主張其於84年9月加保於台中之保安實業社，均留於
    臺中工作並將戶籍變更至臺中市○○區○○里○○街000號5樓為戶
    籍地，從未實際居住於苗栗縣○○市○○里○○路000號地址，致
    無從收受送達系爭支付命令等情，然查異議人的地址於87年
    2月25日前為苗栗縣○○里○○街0巷00號，87年2月25日變更為
    苗栗縣○○市○○里○○路000號，直至103年11月12日方變更上開
    臺中市龍井區之地址，而上開義民街3巷12號、中華路121號
    均為聖羅蘭公司之設立地址，亦均為異議人之戶籍所在地，
    聖羅蘭公司又是異議人之父劉興秀、母劉袁桂嬌所經營，聖
    羅蘭公司及異議人之父親劉興秀又均同為債務人，支付命令
    執行後更換為債權憑證時亦記載121號之地址，客觀上中華
    路121號之地址應為異議人實際之居住所在地。
四、綜上所述，本院所核發之系爭支付命令合法送達於異議人，
    異議之20日不變期間自送達後起算，系爭支付命令應已確定
    。從而，本院司法事務官駁回異議人聲請撤銷系爭支付命令
    確定證明書之裁定，於法有據，異議意旨指摘原裁定不當，
    求予廢棄原處分，為無理由，應予駁回。
、據上論結，本件異議為無理由，爰裁定如主文。 　　
中　　華　　民　　國　　111 　年　　11　　月　　22　　日
                  民事第一庭  法  官 張珈禎  
以上正本係照原本作成。
如對本裁定抗告須於裁定送達後10日內向本院提出抗告狀（須附
繕本），並應繳納抗告費新台幣1,000元。
中　　華　　民　　國　　111 　年　　11 　月　　23　　日
                              書記官 林岢禛